【裁判字號】    99,易,47
【裁判日期】    990317
【裁判案由】    詐欺
【裁判全文】
臺灣屏東地方法院刑事判決                99年度易字第47號
公  訴  人  臺灣屏東地方法院檢察署檢察官
被      告  乙○○
上列被告因詐欺案件，經檢察官提起公訴（98年度偵緝字第387
號），被告於準備程序就被訴事實為有罪之陳述，本院合議庭裁
定由受命法官獨任逕行簡式審判程序，並予判決如下：
    主  文
乙○○幫助犯詐欺取財罪，累犯，處有期徒刑月，減為有期徒
刑壹月又拾伍日，如易科罰金，以新臺幣壹仟元折算壹日。
    事  實
一、乙○○前於民國95年間，因違反動產擔保交易法案件，經本
    院以95年度簡字第71號判決判處有期徒刑3 月確定，嗣於95
    年8 月29日縮刑期滿執行完畢。詎其仍不知悔改，且應可預
    見金融帳戶係個人理財之重要工具，為攸關個人財產、信用
    之表徵，如將存摺、金融卡、密碼交予他人使用，其帳戶可
    能淪為他人用以行詐欺犯罪之工具，竟不顧他人可能遭受損
    害之危險，仍基於幫助詐欺之不確定故意，於民國95年12月
    15日前之12月間某日，將其於94年2 月22日，在合作金庫商
    業銀行鳳山分行所開立帳號：0000000000000 號帳戶（下稱
    系爭帳戶）之存摺、印章等物在高雄縣仁武鄉○○路某公司
    ，提供予真實姓名年籍不詳之自稱陳鍊昌所屬詐欺集團使用
    。該詐騙集團所屬成員中之不詳年籍之成年人取得乙○○上
    開系爭帳戶後，即基於共同意圖為自己不法所有之犯意聯絡
    ，於95年12月15日，在自由時報報紙上刊登信用貸款廣告，
    適有甲○○於95年12月15日急需用錢，以其所有之手機門號
    0000000000號撥打上開廣告上留存之手機門號0000000000號
    、0000000000號聯繫，該詐欺集團成員即佯稱可為其代辦貸
    款，惟需匯款信保費新臺幣（下同）40,600元至指定帳戶內
    之方式，甲○○信以為真而陷於錯誤，而前往臺中縣太平市
    ○○路合作金庫以無摺存款方式將前開金額匯至被告所開立
    前揭系爭帳戶，嗣經甲○○發覺有異，報警處理，始悉上情
    。
二、案經甲○○訴由高雄縣政府警察局移送臺灣屏東地方法院檢
    察署檢察官偵查起訴。
    理  由
一、本案被告乙○○所犯幫助詐欺取財罪，並非法定刑為死刑、
    無期徒刑或最輕本刑3 年以上有期徒刑之罪，亦非高等法院
    管轄第一審之案件，而被告於本院準備程序中就被訴事實為
    有罪之陳述，本院合議庭乃裁定由受命法官獨任進行簡式審
    判程序。又簡式審判程序之證據調查，不受刑事訴訟法第
    159 條第1 項、第161 條之2 、第161 條之3 、第163 條之
    1 及第164 條至第170 條規定之限制，刑事訴訟法第273 條
    之2 亦定有明文，故本件審理依該規定，亦排除嚴格證據調
    查，併予敘明。
二、上開犯罪事實業經被告乙○○於本院審理時坦承不諱，核與
    被害人甲○○於警詢（見警卷第5 至6 頁）、偵訊（見96年
    度偵字第5892號卷第4 至5 頁）指訴遭詐騙被害情節大致相
    符，復有臺中縣警察局受理刑事案件報案三聯單、臺中縣警
    察局霧峰分局太平分駐所受理各類案件紀錄表、合作金庫存
    款憑條、乙○○合作金庫銀行開戶基本資料及交易明細表等
    各1 份在卷可憑（見警卷第9 至11頁、第17至18頁），足認
    被告上開任意性自白，確與客觀事實相符。是本件事證已臻
    明確，被告犯行洵堪認定，應依法論科。
三、按刑法上之故意，分為直接故意（確定故意）與間接故意（
    不確定故意），「行為人對於構成犯罪之事實，明知並有意
    使其發生者」為直接故意。「行為人對於構成犯罪之事實，
    預見其發生而其發生並不違背其本意者」為間接故意；而間
    接故意與有認識的過失之區別，在於二者對構成犯罪之事實
    雖均預見其能發生，但前者對其發生並不違背其本意，後者
    則確信其不發生。且幫助犯之成立，以行為人主觀上認識被
    幫助者正欲從事犯罪或係正在從事犯罪，且該犯罪有既遂之
    可能，而其行為足以幫助他人實現構成要件者，即具有幫助
    故意，並不以行為人確知被幫助者係犯何罪名為必要。復按
    刑法上之幫助犯，係對於犯罪與正犯有共同之認識，而以幫
    助之意思，對於正犯資以助力，而未參與實施犯罪之行為者
    而言（最高法院75年度台上字第1509號、88年度台上字第12
    70號判決亦同此意旨）。是以，如未參與實施犯罪構成要件
    之行為，且係出於幫助之意思提供助力，即屬幫助犯，而非
    共同正犯。本件被告乙○○基於幫助之犯意，提供系爭帳戶
    予詐騙集團，並供詐騙被害人使用，僅係參與犯罪構成要件
    以外之行為，在無證據證明被告係以正犯而非以幫助犯之犯
    意參與或被告有參與詐騙被害人或領取被害人匯入之款項等
    詐欺取財之犯罪構成要件之行為之情形下，應認其所為係幫
    助犯而非正犯之行為。核被告係犯刑法第30條第1 項、第33
    9 條第1 項詐欺取財罪之幫助犯。被告幫助他人犯詐欺取財
    罪，為幫助犯，爰依刑法第30條第2 項之規定，按正犯之刑
    減輕之。（另上開詐欺集團內之成員，就上開詐欺取財犯行
    間，均有犯意聯絡及行為分擔，均為共同正犯。惟因幫助係
    從犯，係從屬於正犯而成立，刑法上既無「共同幫助」之情
    ，當亦無「幫助共同」之可言，故主文無須為「幫助共同」
    之諭知（參酌司法院70年10月28日(70)廳刑一字第1104號刑
    事法律問題研究之研究意見參照）。爰審酌被告提供帳戶供
    他人非法使用，使詐騙集團之成員易於得手，助長詐欺之犯
    罪風氣，嚴重危害社會治安，並使被害人甲○○因此遭詐騙
    40,600元，固屬可議；然兼衡酌被告本身未實際參與本件詐
    欺取財之犯行，可責難性較小，且被害人所受損害尚非至鉅
    ，又被告知識程度僅國中畢業，辨別是非能力較為薄弱，家
    庭經濟狀況勉持，且罹患有口咽癌第四期致身體狀況欠佳，
    此有診斷證明書2 紙在卷可憑，暨其於本院審理時終能坦承
    犯行，犯罪後態度良好等一切情狀，量處如主文所示之刑。
    另中華民國九十六年罪犯減刑條例自96年7 月16日施行，其
    第5 條規定：「本條例施行前，經通緝而未於中華民國96年
    12月31日以前自動歸案接受偵查、審判或執行者，不得依本
    條例減刑。」係指96年7 月16日上開條例施行前經通緝，而
    未於同年12月31日前自動歸案者，不得依該條例減刑；如係
    該條例施行後始行通緝者，不論是否自動歸案，均無上開不
    得減刑規定之適用（最高法院96年度台非字第332 號判決意
    旨參照）。查本件被告犯罪時間係在96年4 月24日前，合於
    中華民國九十六年罪犯減刑條例之規定，且於上開減刑條例
    施行後，始經臺灣屏東地方法院檢察署於96年10月9 日發佈
    通緝，此有臺灣屏東地方法院檢察署屏檢光偵檢緝字第782
    號通緝書在卷可憑，且其並無同條例第5 條不得減刑規定之
    適用，復無同條例第3 條所列不予減刑之情形，自應依該條
    例第2 條第1 項第3 款、第7 條之規定，減其刑期二分之一
    ，併諭知易科罰金之折算標準，以資懲儆。
據上論斷，應依刑事訴訟法第273 條之1 第1 項、第299 條第1
項前段，刑法第30條第1 項前段、第2 項、第339 條第1 項、第
41條第1 項前段、第47條第1 項，刑法施行法第1 條之1 第1 項
、第2 項前段，中華民國九十六年罪犯減刑條例第2 條第1 項第
3 款、第7 條、第9 條，判決如主文。
本案經檢察官潘國威到庭執行職務。
中    華    民    國    99    年    3     月    17    日
                  刑事第三庭    法  官  陳怡先
以上正本證明與原本無異。
如不服本判決應於收受判決後10日內向本院提出上訴書狀，並應
敘述具體理由；其未敘述上訴理由者，應於上訴期間屆滿後20日
內向本院補提理由書（均須按他造當事人之人數附繕本）「切勿
逕送上級法院」。
中    華    民    國    99    年    3     月    17    日
                                書記官  鍾小屏
附錄本案所犯法條
刑法第339條第1項
意圖為自己或第三人不法之所有，以詐術使人將本人或第三人之
物交付者，處5 年以下有期徒刑、拘役或科或併科1 千元以下罰
金。

司法院資訊處製作；財團法人民間司法改革基金會備份。
